臺灣高等法院高雄分院刑事判決　　　　　　　　　　九十一年度上訴字第四四號
　　上　訴　人
　　即　被　告　丙○○
　　選任辯護人　王炯棻　　律師
　　　　　　　　王錦堂
右上訴人因偽造文書等案件，不服臺灣澎湖地方法院九十年度訴字第五十二號中華民
國九十一年一月廿二日第一審判決（起訴案號：臺灣澎湖地方法院檢察署九十年度偵
字第三六八、五六一號），提起上訴，本院判決如左：
      主  文
原判決關於丙○○部分撤銷。
丙○○共同行使偽造私文書，足以生損害於他人，處有期徒刑陸月，如易科罰金以參
佰元折算壹日。
偽刻之「乙○○」印章壹枚、中華電信股份有限公司行動電話業務申請書上偽造之「
乙○○」印文肆枚、「王信信」、「甲○○」署名各壹枚及ＳＩＭ卡貳張，均沒收。
      事  實
一、丙○○在澎湖服役期間，取得同連袍澤乙○○之軍人身分証，竟與郭福隆（累犯
    已判刑確定）共同基於犯意之聯絡，意圖為自己不法之所有而詐取ＳＩＭ卡，並
    供非法撥打使用，於民國九十年三月六日中午，共同至澎湖縣馬公市不知情之某
    不詳商號偽刻「乙○○」之印章一枚，旋一同持往馬公市中華電信股份有限公司
    澎湖營運處（下稱中華電信公司），由郭福隆出示其向不知情之甲○○借來之全
    民健康保險卡及由丙○○交給之乙○○軍人身分證各一張，由郭福隆擅以乙○○
    之受託人甲○○之名義，分別在中華電信公司電話號碼0000000000號
    、0000000000號行動電話業務申請書原用戶簽章欄及委託人簽章欄，
    偽蓋「乙○○」印文各二枚（共四枚），並於受託人欄偽簽「王信信」（按係王
    信「智」之誤寫）、「甲○○」署名各一枚，偽造行動電話業務申請書二紙後，
    由郭福隆持交中華電信公司職員，憑以辦理0000000000及00000
    00000號行動電話門號，使中華電信公司陷於錯誤，因而交付上開門號行動
    電話ＳＩＭ卡二張，並提供撥接之電信服務，二人於詐得上開ＳＩＭ卡後，即基
    於詐欺得利之概括之犯意，自九十年三月六日下午一時二十六分起至同年四月十
    四日下午二時五十七分止，在其等服役之澎湖白沙郵政九０六０八附五００號信
    箱營區等地，連續多次撥打上開行動電話，詐得撥打電話之財產上不法之利益，
    總計金額為新臺幣（以下同）五萬零六百五十七元（起訴書誤載為五萬一千零三
    元），足以生損害於乙○○、甲○○及中華電信公司。
二、案經乙○○、甲○○訴由臺灣澎湖地方法院檢察署檢察官偵查起訴。
      理  由
一、訊之上訴人丙○○否認犯罪，辯稱：乙○○之軍人身分證雖係我交給郭福隆，但
    偽刻印章及申請行動電話手續等均係由郭福隆辦理，我僅在旁邊等候，我無犯罪
    之故意，而電話辦理完畢後，二人即返回營區，我有向郭福隆借打電話，但不知
    道該電話係偷辦乙○○的ＳＩＭ卡云云。惟查：右揭事實，業据証人即共同被告
    郭福隆坦認於右揭時、地偽刻「乙○○」印章一枚後，連同甲○○全民健康保險
    卡及乙○○軍人身分證各一張，由其擅以乙○○之受託人甲○○之名義，偽造行
    動電話業務申請書二紙後，持交中華電信公司職員，憑以辦理00000000
    00及0000000000號行動電話門號，於詐得上開門號行動電話ＳＩＭ
    卡二張後，即連續多次撥打上開行動電話等語不諱，核與被害人甲○○、乙○○
    於偵查、原審及本院審理中之指訴情節相符，復有中華電信公司上開行動電話門
    號之業務申請書二紙及通話明細清單數紙在卷可稽，而上開二門號行動電話自九
    十年三月六日下午一時二十六分起至同年四月十四日下午二時五十七分止，撥打
    電話等利益之金額為五萬零六百五十七元，有中華電信公司澎湖營運處函一紙可
    憑。按上訴人丙○○既坦承該乙○○之軍人身分證係其交給共同被告郭福隆，並
    陪同郭福隆前往偽刻印章及申請行動電話，嗣並一同使用ＳＩＭ卡撥打行動電話
    ，則其有與郭福隆犯意聯絡及行為分擔，至為明確，所辯伊僅在旁，不知郭福隆
    偽辦電話，伊無犯罪故意云云，係卸責之詞，不足採信，其犯行已堪認定。
二、上訴人丙○○與郭福隆冒以乙○○及其受託人甲○○之名義，偽造行動電話業務
    申請書二紙後，持交中華電信公司職員，憑以辦理0000000000及00
    00000000號行動電話門號之行為，核係犯刑法第二百十六條、第二百十
    條行使偽造私文書罪；其等詐得ＳＩＭ卡二張及撥打行動電話之行為，則分別犯
    刑法第三百三十九條第一項詐欺取財罪、同條第二項詐欺得利罪。上訴人丙○○
    與郭福隆偽造印章、印文、署名均為偽造私文書之階段行為，偽造私文書之低度
    行為則為行使之高度行為所吸收，均不另論罪。上訴人丙○○等一行使偽造文書
    之行為，侵害二告訴人乙○○、甲○○之法益，係一行為觸犯二罪名，應依想像
    競合犯之規定，論以一罪。其等共同至澎湖縣馬公市利用不知情之某不詳商號偽
    刻「乙○○」之印章一枚，係間接正犯。上訴人丙○○與郭福隆二人間就上開犯
    罪，彼此間具有犯意聯絡及行為分擔，為共同正犯。上訴人丙○○多次撥打電話
    詐得財產上不法利益之行為，時間緊接，犯罪構成要件相同，顯係基於概括犯意
    ，反覆為之，為連續犯，依刑法第五十六條之規定，應以一罪論處。上訴人丙○○所犯行使偽造私文書、詐欺取財及連續詐欺得利三罪間，有方法、目的之牽連
    關係，應依刑法第五十五條規定，從較重之行使偽造私文書罪處斷。起訴書對於
    上訴人等詐取ＳＩＭ卡二張之事實已予載明，並於附錄參考法條引用刑法第三百
    三十九條第一項，其未於證據並所犯法條欄內併引刑法第三百三十九條第一項之
    法條，應係漏載，本院對上訴人丙○○詐欺得利部分，自得予以審究；又上訴人
    丙○○多次撥打行動電話詐得財產上不法利益之行為，應以連續犯論處，已如前
    述，公訴人漏未載述此部分是連續犯，亦有未洽，附此敘明。
三、原審予以論科，固非無見，惟查：（一）上訴人丙○○等一行使偽造私文書之行
    為，侵害二告訴人乙○○、甲○○之法益，係一行為觸犯二罪名，應依想像競合
    犯之規定論以一罪，原審未依想像競合犯之規定論處，尚有未洽。（二）上訴人
    丙○○等詐得之ＳＩＭ卡，係犯罪所得之物，原審未一併沒收，亦有未洽。上訴
    人丙○○上訴否認犯罪，雖無理由，惟原判決此部分既有可議，原判決此部分自
    應予撤銷改判，審酌上訴人丙○○在服役中因年輕識淺才犯罪，且係初犯，本件
    主要係郭福隆所為，上訴人丙○○涉入較少，其嗣後已將電話費繳納完畢，有繳
    費收据可稽，告訴人乙○○、甲○○已表示宥恕不再追究（本院卷第卅一頁），
    其詐打電話金額非多，及其犯罪之動機、目的、手段、犯罪所生之損害等一切情
    狀，爰量處有期徒刑六月，並諭知如易科罰金以三百元折算一日。偽刻之「乙○○」印章一枚及中華電信公司行動電話業務申請書上偽造之「乙○○」印文四枚
    、「王信信」、「甲○○」署名各一枚，並依刑法第二百十九條之規定宣告沒收
    ；其詐欺犯罪所得之ＳＩＭ二張，則依刑法第三十八條第一項第二款宣告沒收。
據上論結，應依刑事訴訟法第三百六十九條第一項前段、第三百六十四條、第二百九
十九條第一項前段，刑法第二十八條、第二百十六條、第二百十條、第三百三十九條
第一項、第二項、第五十五條、第四十一條第一項、第二百十九條、第三十八條第一
項第二款，罰金罰鍰提高標準條例第一條前段、第二條，判決如主文。
本案經檢察官陳國全到庭執行職務。
中    華    民    國     九十一     年       四       月      三十      日
                              臺灣高等法院高雄分院刑事第八庭
                                  審判長法官  郭雅美
                                        法官  洪兆隆
                                        法官  張盛喜
右正本證明與原本無異。
如不服本判決應於收受本判決後十日內向本院提出上訴書狀，其未述上訴理由者，
並得於提起上訴後十日內向本院補提理由書狀（均須按他造當事人之人數附繕本)「
切勿逕送上級法院」。
                                      書記官  黃英彥
中    華    民    國     九十一     年       五       月       二       日
附錄法條：
刑法第二百十條：
偽造、變造私文書，足以生損害於公眾或他人者，處五年以下有期徒刑。
刑法第二百十六條：
行使第二百十條至第二百十五條之文書者，依偽造、變造文書或登載不實事項或使登
載不實事項之規定處斷。
刑法第三百三十九條第一項、第二項：
意圖為自己或第三人不法之所有，以詐術使人將本人或第三人之物交付者，處五年以
下有期徒刑、拘役或科或併科一千元以下罰金。
以前項方法得財產上不法之利益或使第三人得之者，亦同。
                                                                        Ｋ
